【裁判字號】    97,易,640
【裁判日期】    970930
【裁判案由】    違反毒品危害防制條例
【裁判全文】
臺灣屏東地方法院刑事判決               97年度易字第640號
公  訴  人  臺灣屏東地方法院檢察署檢察官
被      告  甲○○
上列被告因違反毒品危害防制條例案件，經檢察官提起公訴（97
年度毒偵字第1167號），茲因被告就被訴事實為有罪之陳述，經
告知簡式審判程序意旨並聽取公訴人及被告之意見後，本院裁定
依簡式審判程序審理，判決如下：
    主  文
甲○○施用第二級毒品，累犯，處有期徒刑壹年。扣案吸管藥鏟
壹支沒收，扣案殘留甲基安非他命之夾鏈袋壹個沒收銷燬之。
    事  實
一、甲○○前因違反毒品危害防制條例案件，經本院94年度簡字
    第1049號判處有期徒刑3 月確定，於民國95年1 月21日入監
    執行，96年2 月3 日因縮刑期滿出監執行完畢。
二、又其前因施用毒品案件，經本院91年度毒聲字第362 號裁定
    令入勒戒處所施予觀察、勒戒，於91年7 月9 日入所執行，
    因無繼續施用毒品傾向，於91年7 月31日出所執行完畢。旋
    又因施用毒品案件，經本院92年度毒聲字第221 號裁定令入
    勒戒處所施予觀察、勒戒，於92年3 月19日入所執行，因無
    繼續施用毒品傾向，於92年4 月4 日出所執行完畢，嗣5 年
    內已經再犯施用毒品而經追訴處罰如上。
三、詎其經前開有期徒刑執行完畢後5 年內，仍不知悔改，復基
    於施用第二級毒品之犯意，於97年6 月6 日下午4 時30分許
    ，在坐落屏東縣東港鎮○○里○○街42號之「天下遊藝場」
    內，以置入玻璃球吸食器燒烤並吸用其所生煙霧之方式，施
    用第二級毒品甲基安非他命1 次。嗣為警於97年6 月6 日下
    午4 時40分在上址查獲，扣得吸管藥鏟1 支、殘留甲基安非
    他命之夾鏈袋1 個。經採其尿液送驗結果，呈甲基安非他命
    陽性反應。
四、案經屏東縣警察局東港分局報告臺灣屏東地方法院檢察署檢
    察官偵查起訴。
    理  由
一、前揭施用第二級毒品甲基安非他命之犯罪事實，業據被告甲
    ○○於本院審理時自承不諱，並有扣案吸管藥鏟1 支、用餘
    夾鏈袋1 個，經本院囑託高雄醫學大學附設中和紀念醫院以
    氣相層析質譜儀法（GC／MS）等科學方法檢驗結果，前者之
    殘留物呈甲基安非他命陽性反應，有該院97年7月25日編號
    0000-000號檢驗報告附卷可憑；又其前揭時地經查獲後，經
    採尿送臺灣檢驗科技股份有限公司以氣相層析質譜儀法（GC
    ／MS）檢驗結果，亦呈甲基安非他命陽性反應，有該公司97
    年6 月24日，編號KＺ000000000000號濫用藥物尿液檢驗報告
    附卷，與上開報告均為鑑定機關本於專業知識暨以精密儀器
    測試後所得之結論，自可憑信。被告甲○○自白施用甲基安
    非他命，堪信與事實相符。
二、按毒品危害防制條例於民國92年7 月9 日修正公布，自93年
    1 月9 日施行，其中第20條、第23條將施用毒品之刑事處遇
    程序，區分為「初犯」及「5 年內再犯」、「5 年後再犯」
    。依其立法理由之說明：「初犯」，經觀察、勒戒或強制戒
    治後，應為不起訴處分或不付審理之裁定；經觀察、勒戒或
    強制戒治執行完畢釋放後，「5 年內再犯」者，因其再犯率
    甚高，原實施之觀察、勒戒及強制戒治既已無法收其實效，
    爰依法追訴或裁定交付審理。至於經觀察、勒戒或強制戒治
    執行完畢釋放後，「5 年後再犯」者，前所實施之觀察、勒
    戒或強制戒治已足以遮斷其施用毒品之毒癮，為期自新及協
    助其斷除毒癮，仍適用「初犯」規定，先經觀察、勒戒或強
    制戒治之程序。從而依修正後之規定，僅限於「初犯」及「
    5 年後再犯」2 種情形，始應先經觀察、勒戒或強制戒治程
    序。倘被告於5 年內已再犯，經依法追訴處罰，縱其第3 次
    （或第3 次以上）再度施用毒品之時間，在初犯經觀察、勒
    戒或強制戒治執行完畢釋放5 年以後，已不合於「5 年後再
    犯」之規定，且因已於「5 年內再犯」，顯見其再犯率甚高
    ，原實施觀察、勒戒或強制戒治，已無法收其實效，即應依
    該條例第10條處罰（最高法院95年度第7 次刑事庭會議決議
    意旨參照）。
三、被告甲○○前因施用毒品案件，經本院91年度毒聲字第362
    號裁定令入勒戒處所施予觀察、勒戒，於91年7 月9 日入所
    執行，因無繼續施用毒品傾向，於91年7 月31日出所執行完
    畢。旋又因施用毒品案件，經本院92年度毒聲字第221 號裁
    定令入勒戒處所施予觀察、勒戒，於92年3 月19日入所執行
    ，因無繼續施用毒品傾向，於92年4 月4 日出所執行完畢，
    嗣5 年內已經再犯施用毒品，經本院94年度簡字第1049號判
    處有期徒刑3 月確定，於95年1 月21日入監執行，96年2 月
    3 日因縮刑期滿出監執行完畢，有臺灣高等法院被告前案紀
    錄表、臺灣屏東地方法院檢察署刑案資料查註紀錄表、全國
    施用毒品案件紀錄表、受觀察勒戒人毒品及前科紀錄簡列表
    各1 份在卷可按，其經觀察、勒戒執行完畢，5 年內已再犯
    施用毒品而經法院追訴處罰，本件事證已臻明確，應依法論
    科。
四、按甲基安非他命為毒品危害防制條例第2 條第2 項第2 款規
    定之第二級毒品，除法律另有規定者外，不得持有、施用。
    核被告甲○○所為，係犯毒品危害防制條例第10條第2 項之
    施用第二級毒品罪。其因施用而持有甲基安非他命之低度行
    為，應為施用之高度行為所吸收，不另論罪。又被告甲○○
    前因違反毒品危害防制條例案件，經本院94年度簡字第1049
    號判處有期徒刑3 月確定，於95年1 月21日入監執行，96年
    2 月3 日因縮刑期滿出監執行完畢，有臺灣高等法院被告前
    案紀錄表及臺灣屏東地方法院檢察署刑案資料查註紀錄表各
    1 份在卷可按，其5 年之內再因故意犯有期徒刑以上刑之本
    罪，為累犯，應依法加重其刑。
五、爰審酌被告甲○○之年齡、品行、智識能力、犯罪手段、行
    為對法益造成侵害之程度，其為66年10月15日出生、受有高
    職畢業教育程度、從事鐵工為業之人，本件犯罪時年30歲，
    有警詢年籍等資料附卷可參，並據其在本院審理時自陳在卷
    ，年值青壯，又其前案紀錄除上開構成施用毒品訴追條件及
    累犯之要件，不再重複評價者外，並於85年間曾因犯竊盜罪
    而經，經臺灣臺東地方法院85年度易字第746 號判處有期徒
    刑3 月，緩刑2 年確定，有臺灣高等法院被告前案紀錄表及
    臺灣屏東地方法院檢察署刑案資料查註紀錄表各1 份在卷可
    按，素行非佳，茲就其施用毒品之犯罪類型，雖有認為僅屬
    自戕行為，並未涉侵害他人法益者，惟姑不論此見與我國現
    行刑事立法除就行為人藉自殘行為達到其他侵害國家、社會
    法益結果之目的，而在相關特別立法如妨害兵役治罪條例等
    特別法中定以處罰之規定外，向不加罰於單純自殘，甚或自
    殺行為所表彰之規範體系價值觀念相左，況毒品危害防制條
    例第10條所規定對施用毒品行為之處罰，其法定刑猶相當，
    或更甚（如施用第一級毒品罪）於刑法中關於故意「傷害他
    人」規定罪責，舉輕明重，足徵其規範保護之法益，原不在
    該「自戕」行為本身所造成行為人個人身體健康之有形侵害
    。蓋民主法治國家之所異於獨裁、集權社會，其國家政策、
    社會發展，均取決於以全體公民個人意志累積形成之群體意
    志，凡公民不分性別、學歷、職業、貧富、愚智，任由鴻儒
    碩彥至販夫走卒，其個人意志之表現就群體意志決定之形成
    ，均屬等值，直接影響國家、社會整體之命運，至關重要，
    則個人基於自主、健全意思所表現之公民意志，不分良窳，
    均應尊重，然若有藉不正手段影響他人或自陷個人健全自主
    意志不能正常形成、表現者，不僅直接侵蝕公民群體意志形
    成之基礎，迫令其他自重慎行大眾均須承受建立在該不健全
    基礎形成之公共政策、社會生活品質之結果，對於國家、社
    會法益及人民全體利益，猶已構成危害，是如投票受賄罪所
    規範者，即在禁止公民匯集個人自主意志以形成群體意志之
    過程受不當影響及控制，即為適例。今毒品除可對個人身體
    健康造成有形傷害外，就人之身體及精神形成高度成癮性及
    依賴性，猶足以抑制個人表現其本於心性能力所為自主意志
    之決定，並進而造成群體意志表現遭不當扭曲之危險，直接
    影響國家、社會之發展，侵害至鉅，斷非僅止於個人健康之
    危害，被告甲○○迭因施用毒品而經觀察、勒戒及刑之執行
    矯治，尚不足以改善該惡習，足徵其守法觀念薄弱，對於個
    人身心、家庭及國家、社會之危害非輕，本件科刑以為矯治
    之強度，不宜低於現行法令關於強制戒治規定之執行期間，
    並考量其犯罪施用毒品之情節，查獲器具之數量，及其犯罪
    經查獲後，尚能坦認犯行，態度尚可等一切情狀，量處如主
    文所示之刑，以資儆懲。
六、扣案夾鏈袋1 個因被告甲○○持以供持有毒品犯罪使用而為
    其成分所沾黏，依卷附法務部調查局93年3 月19日調科壹字
    第09300113060 號函文意旨，顯已析離不易，應與所沾黏之
    毒品併同處分，依毒品危害防制條例第18條第1 項前段，沒
    收銷燬之。又扣案吸管藥鏟1 支除據被告甲○○自承為其所
    有並預備供施用、持有毒品使用，經鑑驗結果，既呈甲基安
    非他命等毒品「陰性」反應，應依刑法第38條第1 項第2 款
    規定沒收。
據上論斷，依刑事訴訟法第273 條之1 第1 項、第299 條第1 項
前段，毒品危害防制條例第10條第2 項、第18條第1 項前段，刑
法第11條、第47條第1 項、第38條第1 項第2 款，判決如主文。
本案經檢察官簡志祥到庭執行職務
中    華    民    國    97    年    9     月    30    日
                  刑事第二庭    法  官  陳松檀
以上正本證明與原本無異。
如不服本判決應於收受本判決送達後10日內向本院提出上訴書狀
，其未敘述上訴理由者，並得於提起上訴後10日內向本院補提理
由書狀（均須按他造當事人之人數附繕本）「切勿逕送上級法院
」
中    華    民    國    97    年    9     月    30    日
                                書記官  黃佳惠
附錄本件判決引用之法條：
毒品危害防制條例第10條
施用第一級毒品者，處6 月以上5 年以下有期徒刑。
施用第二級毒品者，處3 年以下有期徒刑。


司法院資訊處製作；財團法人民間司法改革基金會備份。
